【裁判字號】    91,抗,750
【裁判日期】    920530
【裁判案由】    違反著作權法
【裁判全文】
臺灣高等法院刑事裁定                              九十一年度抗字第七五０號
    抗  告  人
    即  自訴人  金將科技文化事業股份有限公司
    代  表  人  乙○○
    被      告  甲○○○○即杜.
右列抗告人因被告違反著作權法案件提起自訴，不服臺灣基隆地方法院中華民國九十
一年十月七日第一審裁定（九十一年度自字第二四號），提起抗告，本院裁定如左：
    主  文
原裁定撤銷，發回台灣基隆地方法院。
    理  由
一、本件原審法院於九十一年十月一日下午二時十五分因自訴人及其代理人經合法傳
    喚，無正當理由，均未到庭，批示以撤回自訴論，並以基院政刑義九一自二四字
    第一九一○三號函通知自訴人，應認為屬法院之裁定，自訴人對此不服，自應許
    其提起抗告，合先說明。
二、經查，原審認定本件自訴人自訴被告甲○○○○即杜武鎮觸犯著作權法第九十一
    條、第九十二條之罪嫌，屬於告訴乃論之罪。經原審於九十一年九月十七日開庭
    時當庭面告自訴人委任之代理人下次開庭時間（即九十一年十月一日下午二時十
    五分），嗣自訴人及其代理人均未按開庭時間到庭，認為本件屬告訴乃論之罪，
    自訴人經合法傳喚，無正當理由不到庭，依刑事訴訟法第三百三十一條第一項前
    段以撤回自訴論，並以原審法院基院政義九一自二四字第一九一○三號函通知自
    訴人，固非無見。惟查：（一）、本案原審法院通知自訴人公司代表人及自訴代
    理人於九十一年十一月一日到院開庭，而該期日屆至開庭調查時，自訴人公司代
    表人及自訴代理人均未到庭，此固有該日刑事報到單及訊問筆錄可按（見原審卷
    第八十三至八十六頁）。然詳閱原審卷關於該九十一年十一月一日的開庭通知情
    形，原審僅在九十一年九月十七日開庭調查後，法官當庭改期並通知自訴代理人
    許書瀚於同年十一月一日續審，而對於未到庭的自訴人公司代表人乙○○並未另
    行以傳票再通知其到庭。故原審法院以九十一年十月七日基院政刑義九一自二四
    字第一九一○三號函知自訴人「金將科技文化事業股份有限公司」，載明：「台
    端（按指金將科技文化事業股份有限公司）於本院合法傳喚後（當庭告知下次開
    庭期日），無正當理由不到庭，以撤回自訴論」（見原審卷第一○○頁），顯與
    前揭事證不符。再觀之原承審法官之批示：「自訴人及自訴代理人經本院當庭告
    知下次開庭期日，合法傳喚，無正當理由未到庭」意旨（見原審卷第八十三頁審
    理單），似亦認為本件發生撤回效果的要件，除對「自訴代理人」當庭告知下次
    開庭期日，合法傳喚，無正當理由未到庭外，也併列「自訴人」亦經原審當庭告
    知下次開庭期日，合法傳喚，無正當理由未到庭之情形在內。然如前所述，自訴
    人公司代表人始終未到庭，原審法院根本無法對其「當庭告知」，則既未對自訴
    人公司代表人予以傳喚，即無經合法傳喚無正當理由不到庭之可言。原審法院未
    再定期日另行傳喚，遽依刑事訴訟法第三百三十一條第一項之規定將本件以撤回
    自訴論，實有可議。（二）、自訴人抗告意旨略以：抗告人委任之代理人許書瀚
    因患有腎結石未醫治，該日下午一時許疼痛不堪，致該日遲至下午二時五十分許
    ，始趕赴原審法院刑事第五法庭向該法庭法警報到，經該法庭法警向本案審判長
    陳報自訴代理人已到庭後，該法庭法警又告知自訴代理人謂：「審判長已在進行
    當日第三個案件之審理，須俟案件審理完畢，始得到庭陳述，請自訴代理人先在
    外等候」，自訴代理人於庭外等候至是日下午四時許，因疼痛難耐始行離去，實
    無所謂「無正當理由而不到庭」之情事等語，並聲請訊問證人即該法庭之法警以
    為證明方法，則自訴代理人未到庭是否有正當理由，原審未及究明，即遽行裁定
    ，尚嫌速斷。自訴人提起抗告指摘原裁定不當，非全無理由，應認有撤銷發回原
    審法院另為妥適處理之原因。
三、據上論結，應依刑事訴訟法第四百十三條前段，裁定如主文。
中      華      民      國    九十二    年      五      月     三十     日
                              臺灣高等法院刑事第二十庭
                                  審判長法  官  葉  麗  霞
                                        法  官  李  春  地
                                        法  官  鄧  振  球
右正本證明與原本無異。
不得再抗告。
                                        書記官  洪  秋  帆
中      華      民      國    九十二    年      六      月      二      日


司法院資訊處製作；財團法人民間司法改革基金會備份。
